【裁判字號】    88,上訴,1679
【裁判日期】    890127
【裁判案由】    誣告
【裁判全文】
臺灣高等法院高雄分院刑事判決                  八十八年度上訴字第一六七九號
    上  訴  人
    即  被  告  甲○○
右上訴人因誣告案件，不服台灣高雄地方法院八十八年度訴字第一一八號中華民國
八十八年十月廿九日第一審判決（起訴案號：台灣高雄地方法院檢察署八十七年度偵
字第二四六五四號），提起上訴，本院判決如左：
    主  文
上訴駁回。
甲○○緩刑貳年。
    事  實
一、甲○○明知其及王興源與梁衛國間之借款債務新台幣（下同）三百萬元（甲○○
    之部分一百萬元、王興源之部分二百萬元，業已清償剩二百九十萬元），已於民
    國八十七年九月五日由其代表王興源與梁衛國達成協議，由梁衛國之姊乙○○以
    二百十二萬五千元代為清償梁衛國積欠甲○○與王興源之前開全部債務，詎甲○
    ○竟意圖使梁衛國、乙○○、黃世鐲受刑事處分之犯意，明知乙○○業於八十七
    年十月二日下午一時許在高雄市三民區○○○路三十號合作金庫三民分庫提出二
    百十二萬五千元進行債務之清償，並當場由王興源先行取走二百零七萬五千元，
    餘額並留交甲○○，並無所謂詐騙甲○○之情事，仍虛構「梁衛國與王興源協議
    以二百零七萬五千元全數清償二人間之債務，乙○○、黃世鐲竟於八十七年十月
    二日下午一時許，在高雄市三民區○○○路三十號合作金庫三民分庫，共同以待
    會就可拿到錢為由，要求其交還梁衛國所簽發面額新台幣（下同）一百萬元之本
    票一紙，其誤信為真交還本票後，詎乙○○僅領出二百十二萬五千元現金給其及
    王興源，致王興源拿走二百零七萬五千元後，其債權七十萬八千三百三十三元無
    法受償，惟乙○○、黃世鐲拒不返還本票，其始知受騙」之事實，於八十七年十
    月二日下午四時五十分許向高雄市政府警察局三民第一分局誣告乙○○詐欺，再
    於八十八年十二月二十八日基於上開同一犯意，具狀同以前開虛構之事實向臺灣
    高雄地方法院檢察署檢察官誣告梁衛國、乙○○及黃世鐲涉犯共同詐欺之罪嫌（
    梁衛國、乙○○及黃世鐲嗣經同署八十七年度偵字第二八二六二號及八十八年度
    偵字第六八三號案偵查，均因罪嫌不足獲不起訴處分）。
二、案經乙○○訴請臺灣高雄地方法院檢察署檢察官偵查起訴。
    理  由
一、訊據被告甲○○矢口否認有右揭誣告犯行，並辯稱：伊雖曾於八十七年九月五日
    ，與告訴人乙○○、梁衛國及黃世鐲等人商談解決梁衛國積欠之債務之事，且達
    成以二百十二萬五千元清償之協議，惟當時伊原僅針對伊與梁衛國間之債務及傷
    害事件進行和解而已，伊並未獲王興源授權，無法代表王興源，且伊亦於前開協
    議當時即向告訴人及梁衛國、黃世鐲等人表示王興源是否願意接受，伊不能保證
    ，會將意思轉達，伊只是要取回本票，無告訴詐欺之意，且律師所具之告訴狀，
    伊並未過目，伊不知情云云。惟查：
    (1)右揭犯罪事實，業據乙○○及被害人梁衛國、黃世鐲分別指述至為綦詳，被告
      於八十七年十月二日十六時五十分至高雄市政府警察局三民第一分局十全路派
      出所就乙○○拒還本票及金錢一事提出詐欺告訴時指稱「乙○○出面與我訂於
      八十七年十月二日十三時在合作金庫三民分庫償還我新台幣七十萬八千三百三
      十三元，現因我將本票交於乙○○之後，卻沒有償還我任何金錢：：所以我要
      對乙○○提出詐欺告訴」，有高雄市政府警察局三民第一分局八十七年十月二
      日被告對乙○○提出詐欺告訴之警訊筆錄在卷可按，而被告委請之律師於八十
      七年十二月二十八日以被告之名義向臺灣高雄地方法院檢察署告訴乙○○、梁
      衛國及黃世鐲涉犯詐欺犯行，亦有告訴狀一份在卷可稽，被告就乙○○、梁衛
      國及黃世鐲等人提出詐欺告訴，已堪認定。
    (2)乙○○確於八十七年十月二日下午一時許，在高雄市三民區○○○路三十號合
      作金庫三民分庫提出二百十二萬五千元進行債務之清償，並當場由王興源點清
      取走二百零七萬五千元之情，除為被告所承外，並為證人即被告之友人陸文灝
      結稱屬實。而被告與乙○○等人於八十七年九月五日確曾就三百萬元債務商討
      清償辦法，惟和解之內容係被告所稱之伊之一百萬元部分以七十萬八千三百三
      十三元和解，抑或三百萬元以二百十二萬五千元和解，乃攸關被告之告訴有無
      捏造事實之認定，經查被告及王興源二人與梁衛國間借款債務之利息，自八十
      七年二月間起至同年六月間止，被告均係從王興源處取得借款利息，且八十七
      年七月間梁衛國開立供作支付借款利息之面額七萬元之支票一張，亦係交由王
      興源轉交被告等情，業據被告供承在卷（見臺灣高雄地方法院檢察署八十七年
      度偵字第二八二六二號偵查卷第二十九頁），證人即被告之友人周志傑亦證稱
      ：當時乙○○、梁衛國、黃世鐲等人均在場，在黃世鐲代書事務所商談和解之
      時，被告曾交還本票數紙予梁衛國，雙方並達成傷害部分和解，全部債務以二
      百十二萬五千元解決之協議：：被告只說全部以二百十二萬五千元解決，並未
      表明自己或王興源各應受償多少：：（問：被告有無表示要問別人意見才能決
      定？）被告並未說要別人同意才能照此協議，僅表示要將此事通知其他人，且
      說不用寫和解書等語（見臺灣高雄地方法院檢察署八十七年度偵字第二八二六
      二號偵查卷第二十七頁背面至第二十八頁背面），而被告亦坦供八十七年九月
      五日與梁衛國商談和解時，其將所持有梁衛國簽發供作借款依憑之面額二百萬
      元、一百萬元之本票各一紙交還等情（見同上揭偵查卷第九頁），是依前開所
      述，足見被告及王興源二人各自與梁衛國間之借款債務，從發生與利息收取之
      情形觀之，實係具有休戚與共之關係，而被告與乙○○、梁衛國、黃世鐲等人
      商論解決債務時，除交還梁衛國向其本身借款所交付之票據外，尚親手交還梁
      衛國向王興源借款所交付之票據，被告既僅借款一百萬元與梁衛國，若被告僅
      針對自己之債務部分與乙○○、梁衛國、黃世鐲等人商議，將不致以二百十二
      萬五千元之數額達成清償合意之可能，且復再從被告係表示全部以二百十二萬
      五千元清償，既未表明自己與王興源各自受償之數額，亦從未聲明須得王興源
      之同意方得接受該清償方案之舉動等情綜合以觀，被告與乙○○、梁衛國、黃
      世鐲等人為前揭商議時，應係就全部三百萬元之債務以二百十二萬五千元清償
      之合意之事實，業堪予確認無誤，被告辯稱伊係就伊一百萬元債權部分達成以
      七十萬八千三百三十三元和解，顯非實在。
    (3)綜上所述，被告明知其和王興源二人與梁衛國間之全部借款債務，業由其代表
      王興源與梁衛國就全部三百萬元債務達成以二百十二萬五千元清償之協議，且
      梁衛國之姊亦依該協議提出二百十二萬五千元之現金，並由王興源當面前取走
      二百零七萬五千元，被告竟主張其未受償應得之七十萬八千三百三十三元，而
      虛構如事實欄所載之事實，向高雄市政府警察局三民第一分局及委請律師具狀
      向臺灣高雄地方法院檢察署檢察官告訴乙○○、梁衛國、黃世鐲涉犯共同詐欺
      之犯嫌，其有意圖使他人受刑事處分之誣告犯意，至為昭然，其所辯沒有要告
      詐欺及律師具狀伊沒有看云云，無非諉責之詞，自不足採。至被告有無取得王
      興源之授權代表處理其與梁衛國間之債務，核與本案被告是否有誣告之事實認
      定無涉，本件事證明確，被告犯行洵堪認定。
二、核被告所為，係犯刑法第一百六十九條第一項之指定犯人之誣告罪。查誣告罪為
    妨害國家審判權之罪，故就其性質而論，直接受害者係國家，即國家之審判事務
    ，每因誣告而為不當之進行，至個人受害，乃國家進行不當審判事務所發生之結
    果，與誣告行為不生直接之關係，故被告雖曾向警方對乙○○提出詐欺告訴及委
    請律師以一訴狀同時對乙○○、梁衛國、黃世鐲提出詐欺告訴，仍應僅能成立一
    個誣告罪。原審因而適用刑法第一百六十九條第一項並審酌被告虛構情節誣告他
    人，濫用司法資源，製造無端訟累，犯後猶否認犯行，未見有所悔悟，態度難認
    良好等一切情狀，量處被告有期徒刑七月，其認事用法核無違誤，量刑亦稱允適
    ，被告上訴否認犯罪，為無理由，應予以駁回。惟審酌被告誣告他人犯罪，致使
    被害人受訟累，惡性非輕，然其係因王興源取走大部分款項又不理會追討，唯一
    之債權憑證本票又已交還債務人，其一百萬元之債權，霎時化為烏有，一時情急
    而提起告訴，其情亦堪憫，復查被告並無任何前科，有台灣高等法院被告全國前
    案紀錄表可按，被告精神有輕度障礙，亦有中華民國身心障礙手冊影本附卷可按
    ，經此偵審及判刑教訓，當知所警惕而無再犯之虞，本院認其所宣告之刑，以暫
    不執行為適當，爰併予宣告緩刑貳年，以啟自新。
據上論斷，應依刑事訴訟第三百六十八條、刑法第七十四條第一款判決如主文。
本案經檢察官林應華到庭執行職務。
中    華    民    國     八十九     年       一       月      二十七    日
                              臺灣高等法院高雄分院刑事第五庭
                                  審判長法官  吳水木
                                        法官  李春昌
                                        法官  惠光霞
右正本證明與原本無異。
如不服本判決，應於判決送達後十日內向本院提出上訴狀，其未述理由者並應於提
出上訴狀後十日內向本院補提理由書（應附繕本)。
                                      書記官  林永富
中    華    民    國     八十九     年       二       月       一       日
本件論罪科刑法條：
刑法第一百六十九條第一項：
意圖他人受刑事或懲戒處分，向該管公務員誣告者，處七年以下有期徒刑。
                                                                        Ｋ


司法院資訊處製作；財團法人民間司法改革基金會備份。
